【裁判字號】    97,訴,1284
【裁判日期】    980225
【裁判案由】    遷讓房屋
【裁判全文】
臺灣桃園地方法院民事判決              97年度訴字第1284號
原      告  丁○○
                      樓
訴訟代理人  邱正明律師
被      告  丙○○
被      告  乙○○
共      同
訴訟代理人  甲○○
上列當事人間請求遷讓房屋事件，於民國98年2 月11日辯論終結
，本院判決如下：
    主  文
被告應將門牌號碼桃園縣中壢市○○路九十六巷三十一號房屋（
含增建部分即桃園縣中壢市○○段四六三０建號之建物）遷讓返
還予原告。
訴訟費用由被告負擔。
    事實與理由
一、原告起訴主張：伊於民國97年5 月7 日經本院民事執行處以
    94年度執字第5170號清償債務強制執行事件之公開拍賣程序
    ，拍得訴外人樂學濟所有之坐落於桃園縣中壢市○○段1232
    地號土地，暨其上建號為同地段899 建號，門牌號碼為桃園
    縣中壢市○○路96巷31號之建物（含增建部分即桃園縣中壢
    市○○段4630建號之建物，下稱系爭房屋），並已辦妥系爭
    房屋所有權移轉登記。茲因伊於拍定後，發現系爭房屋並無
    拍定點交之執行程序，且於拍賣公告內註明系爭房屋內有被
    告2 人占有居住其內，其2 人於上開強制執行程序進行中，
    曾向本院民事執行處聲明異議，且系爭房屋仍為其2 人無權
    占有使用中，爰依民法第767 條之規定提起本訴，並聲明：
    如主文所示等語。
二、被告則辯以：其2 人於20多年前即居住於系爭房屋，被告丙
    ○○是向訴外人余碧桃以口頭承租，因余碧桃原系爭房屋之
    所有權人，當初為整修系爭房屋而向被告丙○○借貸新台幣
    （下同）100 多萬元，約定利息為年息12% ，乃約定以該利
    息抵繳每月1 萬元之租金。另被告乙○○則原向樂學濟承租
    系爭房屋，於租約到期後沒有再簽立租約，改為借用等語，
    並聲明：原告之訴駁回。
三、原告主張：伊經由本院民事執行處之拍賣程序，拍得原為樂
    學濟所有之系爭房屋及其坐落土地，並已辦妥所有權移轉登
    記，伊為系爭房屋之現所有權人，然系爭房屋現為被告2 人
    所占有之事實，業據提出與伊所述相符系爭房屋建物登記謄
    本、本院不動產權利移轉證書、94年度執字第5170號民事裁
    定、臺灣高等法院96年度抗字第2015號民事裁定（見本院卷
    第7 、9-15頁），且為被告到庭所不爭執，復經本院依職權
    調取本院94年度執字第5170號執行卷宗核閱無誤，堪信為真
    正。
四、原告復主張：被告無權占有系爭房屋，伊為系爭房屋之所有
    權人，自得本於物上請求權請求被告遷讓返還系爭房屋予伊
    等語，則為被告所否認，並以前詞置辯，經查：
  (一)按所有人對於無權占有或侵奪其所有物者，得請求返還之。
    民法第767 條前段定有明文；又按「以無權占有為原因，請
    求返還所有物之訴，被告對原告就其物有所有權存在之事實
    無爭執，而僅以非無權占有為抗辯者，原告於被告無權占有
    之事實，無舉證責任。被告應就其取得占有，係有正當權源
    之事實證明之。如不能證明，則應認原告之請求為有理由。
    」（最高法院72年度台上字第1552號判決意旨參照）。本件
    原告已取得系爭房屋所有權乙節，既為被告所不爭執，僅抗
    辯其非無權占有，依上說明，被告自應就其占有使用系爭房
    屋係有正當權源之事實，負舉證責任。
  (二)被告丙○○雖辯稱：系爭房屋之原屋主余碧桃為整修系爭房
    屋而向其借貸100 多萬元，約定年息12% ，乃以該利息抵繳
    租金之方式，由其向余碧桃承租系爭房屋等語，然未據其舉
    證以實其說，復為原告所否認，且其自承：該租約僅口頭約
    定，沒有約定租期，借款也只是口頭成立，也沒有約定該筆
    借貸之清償期等語明確（見本院卷第64、65頁），又依被告
    丙○○之辯詞，其已居住於系爭房屋20餘年，則上開100 多
    萬元之金額甚鉅，被告丙○○將之貸予余碧桃多年，竟未立
    何書面以保障自身權益，又未約定其清償期，顯與社會一般
    常情、事理有違，被告丙○○上開空言所辯，實難信採。至
    於被告丙○○之訴訟代理人即其姊甲○○雖稱渠可證明被告
    丙○○上開所述屬實等語，惟查，渠亦曾因占用系爭房屋，
    而遭時經本院民事執行處選任為管理人之訴外人渣打國際商
    業銀行股份有限公司，以渠與訴外人葉祥月、葉愛珠無權占
    用系爭房屋為由起訴請求自系爭房屋遷讓，渠等並獲敗訴判
    決等情，有上述臺灣高等法院96年度抗字第2015號民事裁定
    在卷可參，則以渠就系爭房屋之利害關係及與被告丙○○之
    親誼，非無偏頗被告丙○○之虞，是本院自難僅以渠之證詞
    ，即為採信被告丙○○辯詞之惟一憑據。基上，被告丙○○
    既未能就其所述上開租約存在之事實，再為進一步之舉證，
    則其辯稱：其本於與余碧桃之租約占用系爭房屋，並非無權
    占有云云，因乏實據，而無可採。
  (三)又關於被告乙○○辯稱：其與樂學濟間原就系爭房屋訂有租
    約，於租約屆期後，則改為借貸等語，亦未據其舉證以證其
    實，而為原告否認在卷，惟縱令其所述屬實，因按，「使用
    借貸，非如租賃之有民法第425 條之規定。縱令上訴人之前
    手將房屋及空地，概括允許被上訴人等使用，被上訴人等要
    不得以上訴人之前手，與其訂有使用借貸契約，主張對現在
    之房地所有人即上訴人有使用該房地之權利」（參見最高法
    院59年台上字第2490號判例）。本件原告為系爭房屋之拍定
    人，依上說明，即令被告乙○○與原告之前手即樂學濟就系
    爭房屋成立無償之使用借貸關係，於原告取得系爭房屋之所
    有權後，被告乙○○亦不得主張該使用借貸關係對原告繼續
    存在，是以，被告乙○○以其與樂學濟間之使用借貸關係，
    辯稱其就系爭房屋之占有係屬有正當權源云云，而對抗原告
    之物上請求權，顯無可採。
  (四)綜上所述，被告辯稱其占有系爭房屋有正當權源云云，均無
    可採。
五、從而，原告依民法第767 條前段之規定，請求被告將系爭房
    屋遷讓返還於原告，為有理由，應予准許。
六、本件事證已臻明確，兩造其餘之主張、陳述及所提之證據資
    料，核與判決結果無何影響，爰不一一論述，附此敘明。
七、據上論結，本件原告之訴為有理由，依民事訴訟法第78條、
    第85條第1 項前段，判決如主文。
中    華    民    國    98    年    2     月    25    日
                  民事第一庭    法  官  范明達
以上正本係照原本作成
如對本判決上訴，須於判決送達後20日內向本院提出上訴狀
中    華    民    國    98    年    2     月    26    日
                                書記官  張豐松


司法院資訊處製作；財團法人民間司法改革基金會備份。
